【裁判字號】    92,訴,1647
【裁判日期】    921106
【裁判案由】    搶奪等
【裁判全文】
臺灣臺中地方法院刑事判決                        九十二年度訴字第一六四七號
    公  訴  人  臺灣臺中地方法院檢察署檢察官
    被      告  丁○○  男  二.
右列被告因搶奪等案件，經檢察官提起公訴（九十二年度偵字第一○七五○號、第一
○八四二號），被告於準備程序中就被訴事實為有罪之陳述，受命法官於聽取當事人
之意見後，由本院合議庭裁定以簡式程序判決如左：
    主  文
丁○○意圖為自己不法之所有，而搶奪他人之動產，處有期徒刑柒月。
扣案之鑰匙壹支沒收。
    事  實
一、丁○○原係現役軍人，因於民國九十二年四月二十九日不假離營，於九十二年五
    月十九日經國防部中部地方軍事法院檢察署通緝，而喪失軍人身分。其在通緝期
    間，復基於意圖為自己不法所有之竊盜概括犯意，於(一)九十二年五月二十二日上
    午八時許，在臺中縣太平市○○路○段路旁，見甲○○所有於九十二年五月十四
    日十九時許，在臺中縣太平市○○路五一五號前失竊，車牌ＩＭＪ－８４２號之
    重型機車停在該處，置物箱上插有一串鑰匙（共八支），尚有人在監督持有中，
    即以該串鑰匙中之機車鑰匙啟動該機車引擎，將該機車竊走，得手後，供己代步
    之用，嗣於當日中午十二時十分許，丁○○騎駛該機車行經臺中縣大里市○○路
    ○段與新仁路三段路口時，為警攔檢查獲，並扣得該串鑰匙，(二)九十二年五月二
    十五日上午十時許，在臺中縣太平市○村路五巷八號前，見丙○○所有車牌ＫＹ
    Ｋ－７６０號重型機車停在該處，即以其所有之鑰匙一支，將該機車竊走，得手
    後，再基於意圖為自己不法所有之搶奪犯意，而騎駛該贓車尋找搶奪之目標，當
    日中午十二時三十分許，丁○○行經臺中市○○區○○路三段與興安路口前，見
    乙○○自「丸九超市」購物出來，騎機車離去，即選定尾隨，跟至興安路與崇興
    路一段時，丁○○即靠近乙○○機車旁，並趁乙○○不備之際，伸出左手搶奪乙○○所有置於機車前方籃子內之皮包一個（內有現金新台幣一千六百元），得手
    後，丁○○即將機車調頭欲逃離現場，卻不慎將搶得之皮包掉落馬路上，其即停
    車撿拾皮包，惟因乙○○高喊搶劫，引起路人彭大謀注意，而以其所駕駛之自小
    客車擦撞丁○○所騎駛之機車，丁○○被撞倒地後，即棄車逃逸，惟逃約五十公
    尺後，旋遭自後追至之彭大謀會同據報趕到之警察當場逮獲，並扣得丁○○所有
    供竊取ＫＹＫ－７６０號重型機車用之鑰匙一支。
二、案經臺中縣警察局霧峰分局及臺中市警察局第五分局報請臺灣臺中地方法院檢察
    署檢察官偵查起訴。
    理  由
一、右揭事實業據被告丁○○坦承不諱，核與被害人甲○○、丙○○、乙○○所指訴
    及證人彭大謀所證述之情節相符，並有贓物領據三紙、車輛車牌失竊作業認可資
    料二份、查獲被告時所拍攝之照片十三張附卷可稽，及先後扣案之鑰匙一串、鑰
    匙一支足憑。本件事證明確，被告犯行應堪認定。
二、被告原係現役軍人，因於九十二年四月二十九日不假離營，而於九十二年五月十
    九日經國防部中部地方軍事法院檢察署通緝乙情，有國防部中部地方軍事法院檢
    察署通緝書一份在卷可佐（參第一○七五○號偵卷第三九頁），被告既經通緝，
    依兵役法第二十條第一項第三款之規定，即停服現役，而喪失現役軍人之身分，
    是其於通緝期間所為觸犯刑責之行為，本院自有審判權，合先敘明。又車牌ＩＭ
    Ｊ－８４２號之重型機車，雖於九十二年五月十四日十九時許即遭他人竊取，惟
    被告於九十二年五月二十二日上午八時許，在臺中縣太平市○○路○段路旁將之
    騎走時，該機車上尚插有一串鑰匙（計八支），而該八支鑰匙經本院當庭勘驗結
    果為：「八支大小不一，其形狀有似開啟大門用的，有似開啟抽屜用的，也有機
    車之鑰匙」（參本院卷第六十頁審判筆錄），且車主甲○○於檢察官偵訊中陳稱
    ：「我機車失竊時，鑰匙沒有留在機車上，警察扣到的該串鑰匙不是我的」（參
    第一○七五○號偵卷第四五頁筆錄），足認該機車第一次被竊走後，仍在他人監
    督持有中，並未遭他人丟棄，否則機車上應不會留有該串他人日常生活必須使用
    之鑰匙，而被告騎走該機車時，該機車既尚在他人監督持有中，其行為即符合刑
    法竊盜罪之構成要件。
三、核被告所為，係犯刑法第三百二十條第一項之竊盜罪、第三百二十五條第一項之
    搶奪罪。又被告二次竊取機車之行為，時間緊接，方法相同，觸犯構成要件相同
    之罪名，顯係基於概括犯意為之，應依連續犯規定論以一罪；再被告所犯竊盜罪
    與搶奪罪間有方法結果之牽連犯關係，屬裁判上一罪，應從一重之搶奪罪處斷，
    公訴人認係犯意各別，行為互異，應予分論併罰，則有未洽，因被告於警詢中及
    本院審理時均稱：「（問：你為何偷機車及搶奪？）我偷車牌ＫＹＫ－７６０號
    機車是為了搶奪」（參第一○八四二號偵卷第九頁背面筆錄、本院卷第六二頁審
    判筆錄），況且刑法上之所謂牽連犯，只要經驗上可認某一行為為實施犯罪之通
    常方法或當然結果即屬之，今被告於九十二年五月二十五日上午十時許竊取車牌
    ＫＹＫ－７６０號機車後，即於當日中午十二時三十分許，騎駛搶奪乙○○之皮
    包，姑不論其主觀意思如何，於客觀上兩行為顯有方法及結果之關係則至為明確
    。爰審酌被告犯後坦認所為態度良好，年紀尚輕應係一時失慮而罹刑章，所竊得
    、搶得之物均已返還被害人所生之危害尚非鉅大，惟所為對社會治安影響甚鉅等
    一切情狀，量處如主文所示之刑。九十二年五月二十五日扣案之鑰匙一支，係被
    告所有供竊取車牌ＫＹＫ－７６０號機車所用之物，此據其供陳在卷，依刑法第
    三十八條第一項第二款之規定，併予宣告沒收，另九十二年五月二十二日扣案之
    鑰匙一串，因非被告所有且非屬違禁物，乃未併為沒收之宣告。
據上論斷，應依刑事訴訟法第二百七十三條之一第一項、第二百九十九條第一項前段
，刑法第三百二十條第一項、第三百二十五條第一項、第五十五條、第三十八條第一
項第二款，罰金罰鍰提高標準條例第一條前段，判決如主文。
中      華      民      國    九十二    年     十一     月      六      日
                                        法  官  李  秋  娟
右正本證明與原本無異。
如不服本判決，應於判決送達後十日內向本院提出上訴狀，上訴於臺灣高等法院臺中
分院( 須附繕本 )。
                                        書記官
中      華      民      國    九十二    年     十一     月      六      日
附錄論罪科刑法條
刑法第三百二十條
意圖為自己或第三人不法之所有，而竊取他人之動產者，為竊盜罪，處五年以下有期
徒刑、拘役或五百元以下罰金。
意圖為自己或第三人不法之利益，而竊佔他人之不動產者，依前項之規定處斷。
前二項之未遂犯罰之。
刑法第三百二十五條
意圖為自己或第三人不法之所有，而搶奪他人之動產者，處六月以上五年以下有期徒
刑。
因而致人於死者，處無期徒刑或七年以上有期徒刑，致重傷者，處三年以上十年以下
有期徒刑。
第一項之未遂犯罰之。


司法院資訊處製作；財團法人民間司法改革基金會備份。
